# 请教陈版主：关于对外担保合同公允价值的后续计量

提问人：xuxinqiao 时间：2013-03-27 15:56:28
陈版主：
您好！ 我们在实务中碰到一个问题，想请教一下： 公司去年开展了内保外贷业务，即在境内开户银行开具了保函为境外关联公司在境外银行的流动资金贷款提供担保，考虑该部分对外担保系应公司的股东的要求执行的，属于权益性交易，而且相关交易也不具商业实质，因此，我们根据期末该部分对外担保合同的公允价值，确认了相应的金融负债，同时借记了资本公积。
但是今年由于部分担保合同已经到期，没有出现违约的情况。我们想知道相应的金融负债的转回是通过利润表转回还是资本公积转回呢？ 如果通过利润表转回的话，通过哪个科目转回比较合适呢？似乎通过公允价值变动损益或投资收益都不太合适～ 困惑中，请陈版主指教！

回答人：chenyiwei
由于在金融负债初始确认时，已经按照初始确认时点的公允价值和权益性交易的处理原则借记资本公积，因此后续该金融负债的摊销等后续计量导致的价值变动本身不再属于权益性交易，后续的摊销，以及担保责任解除时对该金融负债的转回处理，我理解应计入损益。其中摊销和责任解除时转销负债对应的科目，应当是“其他业务收入”较为妥当。

回答人：chenyiwei
回复 xuxinqiao 的帖子
根据《企业会计准则第 22 号——金融工具确认和计量》规定，不属于指定为以公允价值计量且其变动计入当期损益的金融负债的财务担保合同，或没有指定为以公允价值计量且其变动计入当期损益并将以低于市场利率贷款的贷款承诺，应当在初始确认后按照下列两项金额之中的较高者进行后续计量：
1 ．按照《企业会计准则第 13 号——或有事项》确定的金额； 2 ．初始确认金额扣除按照《企业会计准则第 14 号——收入》的原则确定的累计摊销额后的余额。
由于该金融负债仅是在初始计量时按照评估的公允价值计量，后续计量并不按照公允价值，而是按照上述原则进行，因此不宜使用“公允价值变动损益”科目转回。另外，由于该金融负债的摊销额应计入收入（相当于提供担保劳务的收入），因此到期未履行担保责任的差额转回时也通过营业收入较为妥当。

提问人：xuxinqiao 时间：2013-04-02 11:52:38
回复 chenyiwei 的帖子
感谢陈版主！那么再请问一下，如果放在其他业务收入的话，是不是这块收入就要缴纳企业所得税了？

回答人：chenyiwei
这笔收入本来就不应是免企业所得税的收入。

提问人：tonyreal 时间：2014-03-20 11:38:10
请教大家，这类关联方间担保通常无对价或对价极低，如何去计量其公允价值呢？

回答人：chenyiwei
主要有两种方法： 1 、向专业担保机构询价，基于被担保方的当前状态，如果由专业担保机构为其债务提供实质上与关联方担保相同效果的担保，其要求收多少担保费； 2 、就被担保方，测算其该笔债务在有担保和无担保情况下因市场利率不同导致的折现值差额，以有担保情况下的折现值超出无担保情况下的折现值的差额作为所提供的担保的公允价值，即通过担保节约的融资成本。

提问人：zhs7403 时间：2014-03-20 21:30:19
陈老师,这个业务是属于交易型金融负债合适还是预计负债合适?为什么

回答人：chenyiwei
这不是交易性金融负债。可看作解释 5 号第二条所指的“信用风险缓释工具”。